臺灣桃園地方法院刑事判決　　　　　　　　　　　　　九十年度易字第二六五七號
　　公　訴　人　臺灣桃園地方法院檢察署檢察官
　　被　　　告　乙○○
右列被告因竊盜案件，經檢察官提起公訴（九十年度偵字第一五八六○號），本院判
決如左‥
    主  文
乙○○無罪。
    理  由
一、公訴意旨略以：被告乙○○基於不法所有之概括犯意，自民國八十九年二月中旬
    至同年三月中旬左右，自稱綽號「黑面」陸續雇用甲○○（由檢察官另為職權不
    起訴處分）並以000000000號及0000000000為聯絡工具，連
    續在桃園縣大西鎮中庄一帶河床地區及鄰界之台北縣鶯歌鎮○○○段第六七○號
    、第六七○之三號、第六七○之七號、第六七○之八號、第六七○之十六號、第
    六七○之十七號、第六七○之二十號、第六七之二十七號、第六七○之二十八號
    、六七九之六號、第六七九之九號、第六七九之二十一號、第六七九之四十三號
    、第六七九之五十四號、第七六八號部分土地，負責在前述現場傅進，駕駛挖土
    機整理現場，由菜漢忠雇用之其他人所盜採之砂石，每一盜採日約盜採數十台制
    一百台左右之大貨車，再由不詳駕駛載運離去，因認被告犯有刑法第三百二十條
    第一項之竊盜罪嫌云云。
二、按犯罪事實應依證據認定之，無證據不得推定其犯罪事實。不能證明被告犯罪者
    ，應諭知無罪之判決。且按認定不利於被告之事實，須依積極證據，積極證據不
    足為不利於被告事實之認定時，即應為有利於被告之認定，更不必有何有利之證
    據，故證據是否真實尚欠明顯，自難以擬制推測之方法，為其判斷之基礎。刑事
    訴訟法第一百五十四條、第三百零一條第一項及最高法院三十年上字第八一六號
    分別定有明文及著有判例。又共同被告所為不利於己之供述，固得採為其他共同
    被告犯罪之證據，惟此項不利於己之供述，依刑事訴訟法第一百五十六條之規定
    ，仍應調查其他必要之證據，以察其是否與事實相符，自難專憑此項供述，為其
    他共同被告犯罪事實之認定（最高法院三十一填上字第二四二三號判例意旨參照
    ）。
三、本件公訴人認被告涉有前開犯行，無非以證人及共同被告甲○○之證詞、證人林
    秀惠、林榮祺證稱林淑惠（公訴人誤植為林秀惠）所有之桃園市○○街出租由林
    榮祺代為出租與被告使用，該屋原有之000000000號電話一併交給乙○
    ○使用，0000000000之行動電話確為被告所有、勘驗筆錄、複丈成果
    圖現場照片等資為論據。惟訊之被告堅決否認涉有前開犯行，辯稱：伊從未雇用
    甲○○，曾經透過朋友介紹向甲○○借五萬元，甲○○知道伊住家電話及行動電
    話號碼，雖然曾有做過砂石級配，但沒有盜採砂石，起訴書所說盜採砂石之位置
    與伊從業處並不相同等語。經查：
    (一)證人即向檢察官自首之共同被告甲○○關於在偵查中指認其受被告雇用駕駛挖
      土機整理盜採砂石之部分：
      1.本院訊問證人甲○○八十九年四月二十日向檢察官自首時為何供稱係受「黑
        面」者之被告雇用？其稱：綽號黑面的不是被告，因為在那邊作一陣子就聽
        到人家叫應徵伊的人是「黑面」，所以就向檢察官說是「黑面」應徵的，但
        是叫黑面的人太多了，不是被告。本院質以：為何檢察官拍攝被告照片且在
        被告到庭時，隔離被告予以指認時，卻指認說就是受被告雇用？證人甲○○
        則答稱：因為之前我也不明白被告叫黑面，既然我已經和檢察官說僱用我的
        人是黑面的，檢察官找出被告要求指認，就隨便指認一個，以為交代，心想
        檢察官會自己再行偵查等語。而經本院訊問證人甲○○自首之緣由，甲○○
        稱係為保護自己，因為警察到那邊去查緝，其害怕自己會有事等語。而本院
        再次另證人甲○○確認是否受被告雇用，證人甲○○堅稱：不是被告僱用伊
        的，僱用伊的人被告應該認識，是一個姓李的人，外號大頭，年約四、五十
        歲人，操台語口音。而本院再追問證人甲○○為何自首時都沒有提到姓李之
        人？證人甲○○答稱：因為伊知道姓李的在那邊有一個集團，所以不敢講出
        他來，怕自己生命會有危險，可是伊又怕犯法，所以去自首時想說在那邊曾
        經看過被告，且我曾經聽別人叫被告黑面的，為了自保自己不要涉入犯罪，
        就隨便說是一個綽號黑臉的僱用的，因伊想有這個綽號的人很多，不一定找
        得到等語。查，本件公訴人認被告涉有前開盜採砂石之犯嫌，首重者無非係
        共犯即證人甲○○之證詞，然證人甲○○於本院審理中已經推翻前詞，不論
        係與被告當庭對質或者接受訊問，均結證證明並非受被告雇用，雖與被告認
        識但非熟稔，其曾在其受雇開挖土機整理砂石處所附近之攔砂壩見過被告數
        面，且被告曾透過住在樹林之友人陳秋火向其借款五萬元迄今未還等情，並
        就其偵查中何以供述係受綽號「黑面」之人雇用（詳下2.）述，則共犯甲○
        ○在偵查中關於指認被告盜採砂石之供述既有如此重大瑕疵而與事實不符，
        自不得以其供述作為被告犯罪之認定。
      2.經本院再訊問證人甲○○究竟係受何人雇用？其稱：伊是到附近攔沙壩看人
        家在釣魚，發現那邊有事可以做，就去問現場工作的人，這裡是否缺人手，
        他們給伊指一個人，叫伊去問他，那個人約身高體態和我差不多，不知道他
        名字，約四、五十歲人，他就叫伊隔天來上班，我就去了，伊不是受被告雇
        用。雖證人甲○○於偵查中經檢察官先令被告退庭後命證人甲○○入庭，證
        人甲○○稱先前到庭者即為綽號「黑面」之人，係「黑面」叫伊開挖土機在
        現場旁邊把盜採之砂石整理好，挖的地方就是履勘當時指認之處，伊在旁邊
        整理石頭視線可以看到盜挖處，每盜挖約數十台至至一百台左右，在該處工
        作約十五天，薪水都未領到，伊在現場工作時，「黑面」都有到場來監督，
        只知道「黑面」是老闆，不知有無幕後老闆云云（見九十年六月五日偵訊筆
        錄）。惟查，本件證人甲○○與被告於偵查中均隔離訊問，證人甲○○始終
        未與被告當面對質，在本院審理中經與被告當庭對質後，證人甲○○關於受
        被告雇用整理盜採砂石之供述已經與偵查中之供述迥然不同，而證人與被告
        當庭對質乃發現真實之重要調查證據方法，蓋在此公開法庭之審判下，證人
        之證詞可以受到被告、辯護人、法院之多重檢驗，故證人在審判上之陳述，
        除與法院調查之事實有重大違背而足認與事實不符者外，其證據價值應獲得
        較高之評價。本件證人甲○○對於被告涉案之情節供述於偵審中顯然迴異，
        以如上述，惟其關於為何主動向檢察官自首之原因，歷經偵審一致供稱因怕
        受牽連之故，衡以近年來，因主事者多隱藏幕後，盜採砂石情況日趨嚴重取
        締不易，經查察偵辦泰半者，多為在現場工作之挖土機司機或負責整理洗砂
        之工人，本件證人甲○○依其供述確實係在現場整理砂石者，其因發覺狀況
        有異採取自保，事屬常情，且因操縱者多半隱身幕後，如證人甲○○之現場
        工作者確實難以掌握情況，若果證人甲○○確實受被告雇用，其於自首當時
        所提出之「帳冊」上已經明白記載被告之行動電話，為求確實指認，甲○○
        於當時應即可立即供述正確之電話號碼，偵查犯罪職權之機關亦可立即查證
        而馬上確認甲○○所稱之「黑面」之真實身分，惟甲○○捨此不為，就所謂
        「黑面」者之行動電話或者一般裝機電話之供述數次不同，其中應有隱情，
        揆其原因應即係其在本院所稱：因為聽說在伊受雇之大漢溪那一帶有一個集
        團把持，因恐遭受該等人報復所以不敢指明，伊自首後，有「張信中」曾去
        電恐嚇，而伊曾經看見被告在該處所走動過，且知悉被告曾任警察，臆測被
        告可能跟雇用整理砂石並在該處挖掘砂石之人有關，故於自首時僅提綽號為
        「黑面」，而不敢再具體言及其他，顯見此乃因其為自首當時，為求對此情
        節必須有所交代所為，且自首後又疑遭人警告，故在偵查隔離偵訊中指認被
        告。
      3.關於勘驗筆錄部分：本院訊問證人檢察官勘驗現場當日其有無到場，卷付之
        照片是否均為其受顧當時負責整理之砂石範圍？證人甲○○證稱：伊有和檢
        察官到現場勘驗，伊所指認的地方當天有拍照，但是偵卷二五頁編號三、四
        照片所照出來水池場景不是伊指認的地方，伊指認的地方應該還在裡面，而
        偵卷二六頁編號五、六的照片，有石頭放在這邊，二四頁編號一、二的是在
        鄰近的，均非伊指認有參與開挖的場地等語。查檢察官於八十九年五月二十
        三日履勘現場時，發現現場被挖掘之面積甚大，僅紅色斜線部分之被挖掘處
        ，證人甲○○指稱非其所挖，而係綽號「旺來」、「楊仔」所挖，「黑面」
        負責整理砂石，此有八十九年五月二十三日勘驗筆錄在卷可稽，惟證人甲○
        ○於自首迄本院審理中均一再堅稱僅有駕駛挖土機整理場地從未參與挖掘，
        且在偵查中僅空泛稱八十九年二月間在該處工作十多日，整理砂石，約有二
        台，見到約略挖三千台左右之砂石云云，惟砂石之盡出量若果如此之大，僅
        證人甲○○一人在場焉足以整理，且在本件開挖之現場附近尚有從事廢棄物
        處理之寰鋒企業有限公司，在地磅站進入第一個砂石場之重機具、推土機及
        在該地之土方均為其所有，且該公司每日砂石車之盡出量均有四十至五十車
        次，證人甲○○在該處附近工作不久，是否有所誤認，實有可疑。
      4.至於案外人海陽工程有限公司取得台北大學路面整地工程後，需要土石級配
        ，故將該工程委託被告處理，海陽工程公司負責人陳富藏並將其向案外人陳
        吉源租用之台北縣鶯歌鎮○○○段二六五、二五九、三五一、三五二、三五
        三地號交給被告使用，此有海陽工程有限公司與被告於八十九年九月二十八
        日簽署之委託書、大陸工程股份有限公司與海陽工程有限公司之工程承攬合
        約書、土地租賃契約書在卷可稽，惟被告所工作之地點並非本件公訴人所指
        之處所，亦難據此認定被告有在供述人所指之處所盜採砂石。
    (二)證人甲○○於八十九年四月二十日自首所庭呈之帳冊僅記載部分電話號碼、與
      綽號，雖有「黑面0000000000」之記載，惟被告與證人甲○○間曾
      有數面之緣，且被告曾透過友人「阿秋」向證人甲○○借款等情，已如上述，
      該記載亦不足推論被告有雇用證人甲○○在整理其盜採後之砂石之行為。另該
      帳冊雖有部分之數字之記載，惟僅有數字，而無相關意義之說明，無法證明該
      數字之記載即為砂石之出貨量，故證人甲○○所呈之帳冊並不足為被告盜採砂
      石之積極證據。
    (三)證人林淑惠、林榮祺於偵查中係證稱林淑惠所有之桃園市○○街五十六之二號
      三樓於八十八年八月八日由林榮祺出面出租與被告，租期自八十八年八月十日
      起至八十九年八月十日止，並將裝設在該處之000000000號之電話一
      併交給被告使用，並提出租賃契約書一份為證，惟縱認證人甲○○知悉被告租
      屋處之電話號碼與行動電話號碼，然被告與證人甲○○認識在先，不論關係是
      否熟稔，記錄他人電話號碼以備不時之需，為現代生活之常情，且行動電話於
      他人撥入時，泰半有有來電之電話號碼顯示，證人甲○○知悉被告之租屋處電
      話號碼與行動電話號碼僅固證明被告與證人甲○○彼此認識曾有聯繫，然不得
      以證人甲○○與被告認識，遽以推論證人甲○○於偵查中供述被告有盜採砂石
      等相關犯行均屬真實。
四、綜上所述，並無證據證明被告涉有公訴意旨所指之盜採砂石犯行，此外，復查無
    其他積極證據足資證明被告有竊盜犯行，依照前開說明，自應為被告無罪之諭知
    。
五、據上論斷，應依刑事訴訟法第三百零一條第一項，判決如主文。
本案經檢察官羅秀蓮到庭執行職務。
中      華      民      國      九十一      年    五    月    二十八    日
                                  臺灣桃園地方法院刑事第五庭
                                      法  官  林  孟  宜
右正本證明與原本無異。
如不服本判決，應於判決送達後十日內向本院提出上訴狀( 應附繕本 )，上訴於
臺灣高等法院。
                                      書記官  陳  淑  瓊
中      華      民      國      九十一      年    六    月      六      日
